臺灣宜蘭地方法院行政訴訟判決
111年度簡字第2號
                                     111年5月9日辯論終結
原      告  曾子軒  
            曾子豪  
            余沛玹  
            那須芮希
被      告  宜蘭縣政府

代  表  人  林姿妙  
訴訟代理人  楊雙輔  
            林麗娟  
            吳羿潔  
上列當事人間因違反傳染病防治法事件，原告不服衛生福利部民
國111年1月6日衛部法字第1113160044號、0000000000號、00000
00000號、0000000000號訴願決定，提起行政訴訟，本院判決如
下：
    主  文
原告之訴駁回。
訴訟費用新臺幣貳仟元由原告負擔。
    事實及理由
一、事實概要：
　　宜蘭縣政府警察局羅東分局（下稱移送機關）經民眾檢舉，
    於110年6月4日15時52分許至宜蘭縣○○鎮○○路00巷0號(該址
    為室内高爾夫練習場)稽查，查獲原告4人與訴外人楊凱宇(
    下以姓名稱之)共5人有室內群聚之情事(下稱系爭違規行為)
    ，已違反傳染病防治法第37條第1項第1款規定及衛生福利部
    (下稱衛福部)110年5月28日衛授疾字第1100200495號公告嚴
    重特殊傳染性肺炎(COVID-19)第三級疫情警戒標準及防疫措
    施（下稱系爭防疫措施）規定，經檢附移送紀錄單及錄影存
    證移送被告辦理。經被告審查後，認原告違反傳染病防治法
    第37條第1項第1款、第67條第1項第2款規定，以110年7月6
    日府教體字第0000000000B、0000000000C、0000000000D、0
    000000000E號行政處分書裁處原告各新臺幣 (下同)6萬元罰
    鍰(下合稱系爭行政處分)。原告不服提起訴願，經衛福部以
    111年1月6日衛部法字第1113160044號、0000000000號、000
    0000000號、0000000000號訴願決定書(下合稱系爭訴願決定
    )駁回原告訴願。原告仍不服，提起本件行政訴訟。
二、原告起訴請求判決撤銷訴願決定及原處分，主張：
㈠、原告曾子軒、曾子豪為兄弟，並均為職業運動員選手，原告
    余沛玹為曾子軒之配偶，原告那須芮希(以下就原告均以姓
    名稱之)為曾子豪之同居女友，原告均為同住之親屬。當時
    係因疫情關係所有球場均封、關閉，無持續練習對職業選手
    影響甚鉅，故選擇移地訓練，另楊凱宇為高爾夫球教練，有
    引進一台高爾球模擬器可提供選手測試距離球的旋轉轉速及
    揮桿速度，動作分析多樣化專業的功能，對曾子軒、曾子豪
    職業選手的訓練有所幫助，故向楊凱宇借場地訓練及練球。
    其等第一次來宜蘭訓練，對於環境及儀器不熟悉，只好請求
    楊凱宇協助開門並告知電源開關、冷氣及交代模擬器的使用
    方法後，楊凱宇即要離開，而余沛玹、那須芮希是陪伴過來
    ，員警接到民眾檢舉來到現場認為其等是群聚事實，且誤會
    其等進入營業場所娛樂聚會，楊凱宇並無參與群聚，僅是接
    洽之人，故無違反5人群聚的規定，當場員警不給其等辯解
    ，只說有意見可以提告。
㈡、被告所發系爭行政處分書，係以系爭防疫措施所公告「除可
    開放營業場所外，停止室内5人以上，室外10人以上之聚會
    」。聚會定義分為在家聚會及社交聚會，然本件係違反何種
    聚會被告卻隻字未提，完全違背法律明確性之要求。且未能
    區分本件被裁罰對象是否有個別人士與家人之相異，而僅是
    以數人頭之方式算出5個人，即予以科處罰鍰，完全忽略以
    人為事物本質之審查標準，違反公法上之禁止恣意原則，本
    件被告所為之行政處分，對於事實之認定及法律構成要件之
    應用，均有違法實有撤銷之原因。
三、被告聲明請求駁回原告之訴，答辯以：
　　移送機關於110年6月4日15時52分許查獲原告有室内群聚之
    情事，被告審認原告未遵守衛福部公告之防疫措施（停止室
    內5人以上聚會），違反傳染病防治法第37條第1項第1款、
    第67條第1項第2款規定，各裁處原告罰鍰6萬元，揆諸前揭
    規定，尚無不合。至於原告主張因為疫情選擇移地訓練，並
    非娛樂事實；且因第1次進入環境，請楊凱宇協助開門並告
    知電源開關、冷氣及機器操作等語。惟查，移送機關員警接
    獲通報前往現場執行勤務時，查獲原告等共5人於室内聚集
    。雖原告主張係因不熟悉該場所，請楊凱宇前來為員警開門
    ，現場方達5人、然原告並未提供相關事證以實其說，是原
    告未遵守衛福部前揭公告之防疫措施，於室内群聚之行為，
    違規事實明確，洵堪認定。從而被告審酌原告違規情節，各
    裁罰6萬元，已屬法定罰鍰最低金額。
四、本院之判斷：　　
㈠、按傳染病防治法第37條第1項第1款規定：「地方主管機關於
    傳染病發生或有發生之虞時，應視實際需要，會同有關機關
    (構)，採行下列措施：一、管制上課、集會、宴會或其他團
    體活動。」、第67條第1項第2款規定：「有下列情事之一者
    ，處新臺幣6萬元以上30萬元以下罰鍰：二、拒絕、規避或
    妨礙主管機關依…或第37條第1項第1款至第5款所採行之措施
    。」。衛福部110年5月28日公告略以：「主旨：公告修正『
    嚴重特殊傳染性肺炎(COVID-19)第三級疫情警戒標準及防疫
    措施裁罰規定』。依據：傳染病防治法第36條。二、傳染病
    防治法第37條第1項第1款、第2款及第6款。公告事項：一、
    對象：於我國境內之全體民眾(含本國及外國之自然人、法
    人及非法人團體)。二、期間：自中華民國110年5月26日起…
    三、本案公告對象除應遵守COVID-19第三級疫情警戒標準及
    防疫措施裁罰規定(詳如附件)…。」附件：因應COVID-19第
    三級疫情警戒相關措施及裁罰規定表略以：「防疫措施：除
    可開放營業場所外，停止室內5人以上，室外10人以上之聚
    會。法源依據：傳染病防治法第37條第1項第2款。罰則：傳
    染病防治法第67條第1項第2款規定，處新臺幣6萬元以上30
    萬元以下罰鍰。定義說明：聚會定義分為下列兩種：一、『
    在家聚會』指個別人士聚集在住宅內，無論何種目的，室內
    或室外(同住者除外)。『社交聚會』指個別人士在任何地方因
    社交目的聚集。」。
㈡、本件係移送機關經民眾檢舉，派員至上開室内高爾夫練習場
    進行稽查，查獲原告與楊凱宇共5人於該址室內聚會，有未
    配合停止室內5人以上聚會，前述情況未遵守衛福部110年5
    月28日所公告應配合停止室內5人以上聚會之防疫措施，違
    反傳染病防治法第37條第1項第1款規定，故以110年6月7日
    警羅行字第1100015301號函檢附因應嚴重特殊傳染性肺炎移
    送紀錄單及採證照片（見本院卷第133至140頁）移請被告處
    理。嗣經被告審查後，認原告確未遵守系爭防疫措施，而依
    同法第67條第1項第2款規定以系爭行政處分處原告各6萬元
    罰鍰（見本院卷第81至95頁），有被告提出之上開證據為證
    ，且該等證據均為兩造所是認，足為本件判斷之依據。
㈢、本件兩造爭點，為原告與訴外人楊凱宇共5人於上開時地共處
    一室，是否違反系爭防疫措施，被告依傳染病防治法第67條
    第1項第2款規定對原告為系爭行政處分之處罰，是否有違法
    或不當情事。經查 :
１、原告主張其等均為同住之親屬之情，並提出戶口名簿、實際
    居住證明書為證（見本院卷第175至177頁）；然查系爭防疫
    措施之「除可開放營業場所外，停止室內5人以上，室外10
    人以上之聚會」，定義說明：聚會定義分為下列兩種：一、
    『在家聚會』指個別人士聚集在住宅內，無論何種目的，室內
    或室外(同住者除外)。『社交聚會』指個別人士在任何地方因
    社交目的聚集。」。本件原告系爭違規行為所在場所，係向
    友人楊凱宇所借之室內高爾夫練習場，為原告所自承，而該
    類場所，屬系爭防疫措施所列應關閉之觀展觀賽場所及教育
    學習場域，場所之所有人即證人楊凱宇亦到庭證稱在三級警
    戒時即已關閉練習場，是因原告前來商借場所才提供原告使
    用等語(見本院卷第160頁)。故本件自非「在家聚會」定義
    所稱個別人士聚集在「住宅」內之場所，原告以其等間有同
    住之親屬或男女朋友關係，主張應將同住者人數除外，即非
    可採；且該規定定義明確，並無何違背法令明確性之可言，
    原告之主張，並無理由。　　
２、系爭防疫措施，係因當時國內COVID-19本土疫情持續嚴峻，
    雙北地區(臺北市、新北市)以外縣市亦持續有本土病例出現
    ，為加強相關防疫措施，故宣告提升全國疫情警戒至第三級
    ，請全國民眾持續落實遵循並配合現行三級警戒管制措施，
    與政府共同努力，嚴守社區防線。其發佈之法源依據為傳染
    病防治法第37條第1項第2款規定，有上開函件(見本院卷第1
    25至132頁)可參。移送機關經民眾檢舉，前往該室內高爾夫
    練習場稽查，因見確有原告及證人楊凱宇共計5人在場，認
    有違系爭防疫措施之規定，移送被告處理。被告審查移送資
    料所示事證後，認原告系爭違規行為事實明確，故依傳染病
    防治法第67條第1項第2款規定，對原告為裁罰之行政處分，
    且以原告違規情形剛好達到所禁止人數5人，而為最低6萬元
    罰鍰之處分，依法有據，並無何原告所指恣意或濫用情形。
    是原告此部分之主張，亦非可採。　
五、綜上所述，原告系爭違規行為事實明確，被告據以為系爭行
    政處分之處罰，原訴願決定予以維持，均無違法或不當之處
    ，原告猶執前詞為指摘，請求撤銷原訴願決定及系爭處分，
    並無理由，應予駁回。
六、本件事證已臻明確，兩造其餘攻擊防禦方法均與本件判決結
    果不生影響，故不逐一論述，附予敘明。
七、據上論結，本件原告之訴為無理由，爰依行政訴訟法第98條
    第1項前段，判決如主文。
中　　華　　民　　國　　111 　年　　5 　　月　　23　　日
                  行政訴訟庭　法　官  張軒豪  　
上為正本係照原本作成。
如不服本判決，應於送達後20日內，向本院提出上訴狀，其未表
明上訴理由者，應於提出上訴後20日內向本院補提理由書（均須
按他造人數附繕本）。上訴理由應表明關於原判決所違背之法令
及其具體內容，或依訴訟資料可認為原判決有違背法令之具體事
實。
中　　華　　民　　國　　111 　年　　5 　　月　　23　　日
                              書記官　林憶蓉